福建高等法院金門分院刑事判決　　　　　　　　　　　　九十一年度上易字第一號
　　上　訴　人　福建金門地方法院檢察署檢察官
　　被　　　告　甲○○
　　　　　　　　曹寶清
　　　　　　　　陳銘水
　　　　　　　　張祥祿
　　　　　　　　陳金釵
　　　　　　　　曹美麗
　　　　　　　　王詩旺
　　　　　　　　林芳英
　　　　　　　　張英順
　　　　　　　　陳文章
　　共　　　同
　　選任辯護人　文鍾奇律師
右列上訴人因被告等違反漁會法案件，不服福建金門地方法院九十年度連易字第十號
，中華民國九十年十一月一日第一審判決（起訴案號：福建金門地方法院檢察署九十
年度連選偵字第一號），提起上訴，本院判決如左：
　　主　　文
上訴駁回。
　　理　　由
一、本案經本院審理結果，認第一審判決被告等無罪，並無不當，應予維持，並引用
    第一審判決書記載之理由（如附件）。
二、按本件檢察官上訴意旨略稱：(一)依被告王詩旺之證述，被告甲○○代王詩旺繳納
    入會費用，與王詩旺投票給曹寶清、曹寶清再投票支持甲○○獲聘為馬祖區漁會
    總幹事間，具有對價關係。(二)被告陳銘水、張祥祿、曹美麗、王詩旺、張英順等
    為馬祖酒廠員工，經管區警員查報結果，並無實際從事漁業勞動，不符合漁會法
    第十五條第一項之申請會員資格，縱使偶至海邊「撿拾」貝類，亦非從事漁業勞
    動。(三)甲○○與曹寶清共謀使甲○○繼續獲聘為總幹事，共同以增加「幽靈會員
    」之非法方法，將不符合會員資格之馬祖酒廠員工，即被告陳銘水等人加入為漁
    會會員，期約投票支持曹寶清為漁會會員代表，再由曹寶清支持甲○○獲聘為總
    幹事，妨害其他候選人競選，另涉嫌漁會法第五十條之三第一項非法妨害競選罪
    云云。惟本院查：（一）關於馬祖區漁會總幹事之遴聘，係由漁會理事會按照「
    漁會總幹事遴選辦法」規定，以合議表決方式遴聘之。馬祖區漁會設理事九人，
    理事由二十五名漁會會員代表選舉產生，而該二十五名會員代表，則是由漁會全
    體會員中票選產生。被告曹寶清具有選任理事資格，但未登記參選理事。馬祖區
    漁會理事表決遴聘被告甲○○為總幹事時，曹寶清僅有會員代表身份，既非理事
    ，自無理事表決權，根本無從參與投票，支持被告甲○○。從而自不能遽予認定
    「被告甲○○係代被告王詩旺繳納入會費用，與被告王詩旺投票給被告曹寶清、
    被告曹寶清再投票支持被告甲○○獲聘為馬祖區漁會總幹事間」有何對價關係存
    在。至於被告曹寶清曾向被告王詩旺拉票乙節，亦查無任何確切證據足資證明曹
    寶清在王詩旺加入漁會會員以前，曾經向王詩旺拉票情事。（二）被告陳銘水、
    張祥祿、曹美麗、王詩旺、張英順等固均為馬祖酒廠員工，雖經管區警員查報結
    果，並無實際從事漁業勞動，縱使偶至海邊「撿拾」貝類，亦非從事漁業勞動，
    不符合漁會法第十五條、第十六條規定云云。惟按漁會法第十五條第一項第二款
    第三目規定之兼業漁民，僅須「從事漁業勞動」即可，不必「實際從事漁業工作
    」；檢察官據以認定被告等「未實際從事漁業勞動」之依據，乃連江縣警察局九
    十年六月十二日就被告陳銘水、曹美麗、張祥祿、張英順、王詩旺等五人素行調
    查結果，所函陳「經調查結果均未實際從事漁業工作」云云（偵卷第一五０｜一
    五八頁）。然事實上，被告陳銘水、曹美麗、張祥祿、張英順、王詩旺等五人既
    係馬祖酒廠員工，僅屬「從事漁業勞動」之「兼業漁民」，自無可能實際從事「
    漁業工作」。且查該連江縣警察局函附素行調查表，有關被告陳銘水、曹美麗、
    張祥祿、張英順部分，確有其等從事出海釣魚、或挖蚌等「漁業勞動」之記載。
    另被告陳金釵、林芳英及陳文章等三人，既不在上開連江縣警察局行調查本表之
    列，遽認為「未實際從事漁業勞動」云云，尚屬誤會。（三）按漁會法第十五條
    第一項第二款第三目規定「從事漁業勞動，而不合於甲類會員資格之兼業漁民經
    審查合格後，得加入區漁會為乙類會員」。本件被告陳銘水、張祥祿、陳金釵、
    曹美麗、王詩旺、林芳英、張英順、陳文章等八人，固係馬祖酒廠員工，但馬祖
    酒廠於八十八年五月一日改為股份有限公司組織，屬公營事業；依行政院農業委
    員會九十年一月五日（八九）農漁字第八九一二三八三０三號之函示（參見原審
    卷五十一頁），因之被告陳銘水等八人符合申請加入馬祖區漁會為乙類會員之資
    格。況被告陳銘水等八人與案外人鄭文禮等三十一人係在八十九年七月一日起至
    同年九月十四日間之入會申請，曾經馬祖區漁會漁事組長、鄉辦事處核章，再由
    漁會會務股、財務股等承辦人員、總幹事核章後，提出馬祖區漁會八十九年十二
    月二十八日第十八屆第十六次理事會議通過，並提交九十年一月八日馬祖區漁會
    第十八屆會員代表第二次臨時會議審議，經會員代表全體一致同意核定為乙類會
    員，有該次會議重大事件表決紀錄可稽。是就被告陳銘水等八人之申請加入漁會
    會員，確曾經過合法之審核手續，且已無疑問。另查申請入會手續除陳文章是親
    自辦理、陳金釵委託曹寶清辦理外，其餘則是請被告陳銘水代理申請，申請書上
    所蓋印章均係真實。入會費及第一年年費八百二十元，則是其等自己或託人代為
    繳納。參諸被告甲○○供稱：伊告訴陳銘水要通知他人繳費，除王詩旺外，其餘
    都是承辦人員接洽處理。而被告陳銘水於原審供謂：甲○○說會費一年七百二十
    元、工本費一百元，伊叫他們自己去繳云云（參見原審卷九十年八月二十一日訊
    問筆錄）；足證被告陳銘水等八人確係出於自願申請加入漁會，且係自己繳納會
    費屬實。（四）此外，經查被告甲○○之妹婿陳金彪任職馬祖酒廠技工，被告曹
    寶清配偶李桂銀，亦任職馬祖酒廠工友。陳金彪、李桂銀及甲○○胞妹游珍鶯，
    在九十年三月十五日馬祖漁會九十年度會員代表選舉時、暨迄今日，並非馬祖區
    漁會會員，有馬祖區漁會簽呈可稽。由於陳金彪、李桂銀俱為馬祖酒廠員工，均
    有得申請加入馬祖區漁會會員資格，且分屬被告甲○○、曹寶清之至親，被告甲
    ○○與曹寶清如有賄賂、妨害選舉意圖，豈有捨游珍鶯、陳金彪、李桂銀等至親
    不用，反而大張旗鼓、多費周章、期約被告陳銘水等人入會、投票之理。由此足
    證上訴意旨所陳「甲○○與曹寶清共謀使甲○○繼續獲聘為總幹事，共同以增加
    『幽靈會員』之非法方法，將不符合會員資格之馬祖酒廠員工，即被告陳銘水等
    人加入為漁會會員，期約投票支持曹寶清為漁會會員代表，再由曹寶清支持甲○
    ○獲聘為總幹事」一節容有誤會。（五）再者，被告陳銘水等八人在申請入會之
    際，並不知道申請入會須要填寫介紹人，是甲○○發見陳銘水等人之入會申請書
    上，未填記介紹人，經徵得曹寶清同意以後，代為填記（參見原審卷九十年十月
    四日訊問筆錄）。稽諸被告陳銘水等八人供陳，其等甚至不知道入會申請書上之
    介紹人是曹寶清，核與甲○○所供，互核一致；亦足證甲○○、曹寶清與陳銘水
    等八人在申請入會當時，根本即無任何聯繫，遑論「要求、期約、或交付財物或
    不正利益」或「許以不行使其選舉權或為一定之行使」、或「以強暴、脅迫或其
    他非法方法妨害他人競選或使他人放棄競選或妨害他人自由行使選舉權」情事。
三、綜上所述，本件上訴意旨所指，甲○○與曹寶清共謀使甲○○繼續獲聘為總幹事
    ，共同以增加幽靈會員之非法方法，將不符合會員資格之馬祖酒廠員工，即被告
    陳銘水等人加入為漁會會員，期約投票支持曹寶清為漁會會員代表，再由曹寶清
    支持甲○○聘為總幹事，妨害其他候選人競選云云，依上開說明容有誤會之處，
    原審詳審結果諭知被告等均無罪，並無不當，應予維持，上訴意旨難認有理由，
    應予駁回。
據上論斷，應依刑事訴訟法第三百六十八條、第三百七十三條，判決如主文。
本案經檢察官劉家芳到庭執行職務。
中　　華　　民　　國　　　九十一　　　年　　　七　　　月　 　二十五 　　日
　　　　　　　　　　　　　　　　福建高等法院金門分院刑事庭
　　　　　　　　　　　　　　　　　　審判長法　官　郭　君　勳
　　　　　　　　　　　　　　　　　　　　　法　官　謝　碧　莉
　　　　　　　　　　　　　　　　　　　　　法　官　劉　啟　陽
右正本證明與原本無異。
檢察官如不服本判決，應於收受送達後十日內向本院提出上訴書狀，其未表明上訴理
由者，並應於提出上訴後十日內向本院補提理由書狀（均須按他造當事人之人數附繕
本）。
中　　華　　民　　國　　　九十一　　　年　　　八　　　月　　　 二　 　　日
　　　　　　　　　　　　　　　　　　　　　書記官　李　麗　鳳
